行  政  法  院  判  決                          八十八年度判字第三四七六號
    再 審原 告  甲○○
    再 審被 告  財政部臺灣省中區國稅局
右當事人間因綜合所得稅事件，再審原告對本院中華民國八十七年七月十日八十七年
度判字第一三八○號判決提起再審之訴。本院判決如左︰
    主  文
再審之訴駁回。
    事  實
緣再審原告民國八十年度綜合所得稅結算申報，經再審被告查得再審原告取自國防部
中山科學研究院（下稱中科院）之薪資所得新台幣（下同）二三五、六七四元未合併
申報，遂依查得資料核定其綜合所得總額七○三、○七六元，補徵稅額一四、六三一
元。再審原告循序起訴，為本院八十七年度判字第一三八○號判決駁回，乃以該判決
有違背法規等再審情形為由，對之提起再審之訴。茲摘兩造訴辯意旨於次：
再審原告起訴意旨略謂︰一、原判決違背三項法規並對再審原告之重要舉證未經斟酌
，亦不於理由欄內詳加論列，實難謂無理由不備之違法。該三項法規為(一)、判決法條
為何﹖(二)、送達程序為何﹖(三)、再審被告有無過失﹖另重要舉證為扣繳憑單於所得稅
申報之作用為何﹖茲分述之：(一)、判決法條為何﹖原判決第六項理由欄稱「屬經常性
研究補助費給與，依職級按月定額支給，為提供勞務所取得之報酬」。請問研究補助
費按月定額支給屬薪資所得是依據所得稅法第幾項第幾款﹖又薪資定義為何﹖稅法、
民法、勞工法、實務認定等對薪資定義為何﹖原判決謂普通法院民事裁判之見解對行
政法院並無拘束力，然未對「薪資」做出行政法院與民事法院認定差異為何﹖稅法所
稱「薪資」，與其他法令所稱「薪資」，到底有何不同﹖同為法律所稱「薪資」，難
道又係法律見解之歧異﹖(二)、送達程序為何﹖原判決稱再審原告於八十五年十二月十
五日收受送達，亦已據以申請復查，復查之原處分並經再審原告蓋章簽收在案。再審
原告八十五年十二月十五日收到之信件為來路不明信件，已予拒收，由公文收發交郵
差杜先生簽收退回原寄件處在案。再審原告據以申請復查之處分書為八十六年四月三
日收到之處分書（見復查申請書日期八十六年四月三日），又該處分書經再審被告親
書「未合法送達」，難道不是有力證據證明再審被告前送達之物件不合法﹖原判決為
何稱送達合法﹖八十六年四月三日收到之處分書確未逾五年核課期﹖復查申請需於收
受處分書後三十日內為之，再審原告若於八十五年十二月十五日收到處分書，豈能於
四個月後才申請復查﹖八十五年十二月十五日之信件為何，再審原告因來路不明而拒
收，如何知道該信件內裝何物﹖(三)、再審被告有無過失﹖再審原告原採一般扣除額，
現經核定依所得稅法施行細則第二十五條第二項規定，不得變更。法條之前提為執法
機關無過失，依監察院糾正案意旨，報稅過失顯然在於再審被告。為此，再審原告要
求改採列舉扣除額，顯非無理由，且自雇主將技術津貼改列薪資所得後，八十三年起
再審原告均採列舉扣除額。(四)、重要舉證為扣繳憑單於所得稅申報之作用為何﹖扣繳
憑單為報稅之依據，再審原告八十五年所得稅申報，因無扣繳憑單，致再審被告不予
採認，經提起行政救濟後，再審被告得知再審原告為中科院員工，除私下通知退稅外
，先是再審被告三通電話請求再審原告撤狀，迄向財政部訴願後，又接兩通法務室劉
小姐電話請求撤狀（八十七年五月二十七日、二十八日）。再審被告為何皆私下要求
再審原告撤狀﹖原來係再審原告為中科院員工，扣繳憑單與追繳稅金有相當之因果。
扣繳憑單為報稅依據，亦係再審被告審查稅收之主要憑證。再審原告八十年依法申報
當年所有收入之扣繳憑單，八十五年再審被告卻以無扣繳憑單即不能列入所得稅申報
。八十年時再審原告雇主至今尚未補發當年技術津貼扣繳憑單，再審原告要如何申報
。二、綜上所述，請求廢棄原判決及撤銷原處分及一再訴願決定等語。
再審被告答辯意旨略謂︰一、按「中華民國政府或外國政府，國際機構、教育、文化
、科學研究機關、團體，或其他公私組織，為勵進修、研究或參加科學或職業訓練
而給與之學金及研究、考察補助費等所得，免納所得稅。但受領之學金或補助費
，如係為授與人提供勞務所取得之報酬，不適用之。」為行為時所得稅法第四條第八
款所規定。又「公、教、軍、警、公、私事業職工薪資及提供勞務者之所得，為薪資
所得，該項所得之計算，以在職務上或工作上取得之各種薪資收入為所得額；前項薪
資包括薪金、俸給、工資、津貼、歲費、金、紅利、各種補助費及按月或按年分期
給付之退休金或養老金。但為雇主之目的，執行職務而支領之差旅費、日支費及加班
費不超過規定標準者，及依同法第四條規定免稅之項目，不在此限。」復為同法第十
四條第一項第三類所明定。另「經納稅義務人選定填明適用標準扣除額，或依前項規
定為已選定適用標準扣除額者，於其結算申報案件經稽徵機關核定後，不得要求變
更適用列舉扣除額。」亦為所得稅法施行細則第二十五條第二項定有明文。二、再審
原告八十年度綜合所得稅結算申報，經再審被告之東山稽徵所核定綜合所得總額七○
三、○七六元，應補稅額一四、六三一元，再審原告不服，就核定其取自中科院之「
技術津貼」二三五、六七四元項目，依法申請復查。再審原告主張「技術津貼」不屬
薪資所得為免稅所得，經查中科院所核發「技術津貼」之性質，為經常性研究補助費
給與，且按月按職級定額支給，依首揭規定核屬提供勞務取得之報酬為薪資所得；另
中科院對於給付非軍職員工八十年度之「品位加給」及「技術津貼」，已依規定填發
扣免繳憑單在案，又根據行政院秘書長八十四年十月十七日台八十四財三七○○七號
函復國防部八十四年九月二日珍琥字第二二九一號函稱：「貴部報院為中山科學研
究院給付非軍職人員之科技品位加給暨技術津貼免扣繳所得稅一案，與現行法令規定
不合，奉示：本案應依法課徵所得稅．．．」，再依財政部八十五年十二月五日台財
稅第八五一九二八○九一號函示：「．．．中山科學研究院支付非軍職人員『科技品
位加給』暨『技術津貼』，既經查明係通案依職級按月定額給付，核屬所得稅法第十
四條第一項第三類之薪資所得．．．應依法課徵綜合所得稅。」原核定並無不合，復
查後乃予維持。再審原告於訴願階段復主張行政命令不可溯及既往，並訴稱稅額繳款
書未合法送達，經查中科院所訂科技人員品位加給支給標準表及技術員薪給標準表之
等級，每月按職級定額領取科技品位加給或技術津貼，該院與其聘僱人員之約定事項
亦載明所指薪給除實物代金及眷補費外，包括全部給與，又財政部台灣省北區國稅局
於八十二年間曾派員前往該院瞭解結果，該院支付非軍職人員之品位加給及技術津貼
係採按月給付方式，並非按研究計畫個案給付，復經中科院八十一年十一月三日八十
一訓誠字第一六八七三號函，說明該院各類薪資扣繳所得狀況，略以其於年度開始即
訂有各項研究計畫，並按照研究計畫逐月實施。各項研究計畫除一般經費外，為勵
科技人員竭盡心智參與研發工作，另編列研發人員研究補助費及技術津貼。為便利作
業，研發人員研究補助費係採按月發放方式，再經由成本歸戶手續，回歸計畫預算內
（如研究補助費採個案給付，必將增加人力作業之負擔，不符經濟效益）等語，足見
中科院給付非軍職員工之品位加給及技術津貼之所得，屬經常性補助費給與，且依職
級按月定額支給，為提供勞務所取得之報酬，依首揭行為時所得稅法第四條第八款但
書及第十四條第三類規定，核非免稅之所得，再審被告於法定核課期間內依法發單補
徵稅款，並無不合。再審原告主張基於信賴利益不宜追溯補徵，於法無據。至本件繳
款書原訂繳納期間為八十五年十二月六日至八十五年十二月十五日，再審被告所屬東
山稽徵所於八十五年十一月二十九日以掛號郵寄至原告戶籍所在地（台中縣大里市○
○路○段二八七之五號），經郵局兩次催領，再審原告均未領取，因逾期招領而退回
，嗣該所查得再審原告服務機關後，乃改訂繳款期間為八十六年一月五日至八十六年
一月十五日，並於八十五年十二月二十八日送由再審原告服務機關之總收發代收，並
轉交再審原告，該繳款書於再審原告服務機關交再審原告時，已生送達效力。是原核
定，核無違誤。三、綜上，再審原告提起再審之訴並無新理由，殊無可採。原處分、
訴願、再訴願決定及原判決並無違誤，敬請駁回再審原告之訴等語。
    理  由
按行政訴訟當事人對本院判決提起再審之訴，必須具有行政訴訟法第二十八條所列各
款情形之一者，始得為之。而該條第一款所謂適用法規顯有錯誤者，係指原判決所適
用之法規與該案應適用之現行法規相違背，或與解釋判例有所牴觸者而言，至於法律
上見解之歧異，再審原告對之縱有爭執，要難謂為適用法規錯誤，而據為再審之理由
。又同條第十款所謂發見未經斟酌之重要證物者，係指該證物在前訴訟程序中即已存
在而當事人不知其存在，現始發見而言，並以如經斟酌可受較有利益之裁判者為限，
本院六十二年判字第六一○號及六十九年判字第七三六號分別著有判例。本件原判決
係以：「本件原告（即再審原告，下同）八十年度綜合所得稅結算申報，經被告（即
再審被告，下同）查得原告取自國防部中科院之薪資所得二三五、六七四元未合併申
報，遂依查得資料核定其綜合所得總額七○三、○七六元，補徵稅額一四、六三一元
，原告不服，循序提起行政訴訟，主張：上開薪資所得二三五、六七四元係研究補助
費，應屬免稅所得，行政院秘書長八十四年十月十七日台八十四財三七○○七號函及
財政部八十五年十二月五日台財稅第八五一九二八○九一號函之行政命令不可溯及既
往，且原告配偶七十九年有重大傷病，花費鉅額醫藥費，本可採列舉扣除，為簡化報
稅採用一般扣除額方式申報，損及合法節稅之權利無法保障以及本件稅額繳款書未合
法送達云云。經查：中科院之預算雖分別依計畫編列人事費支應其員工之各項給與，
但實際上領受品位加給或技術津貼之非軍職人員，無論配屬之單位參與不同計畫，均
依該院所訂科技人員品位加給支給標準表、技術員薪給標準表之等級，每月按級定額
領取科技品位加給或技術津貼。且該院與其聘僱人員之約定事項亦載明所指薪給，除
實物代金及眷補費外，包括全部給與，其非軍職人員所領受之科技品位加給或技術津
貼，核屬因提供勞務所取得之報酬，應無行為時所得稅法第四條第八款免納所得稅規
定之適用。再被告於八十二年間派員前往該中科院瞭解結果，其支付非軍職人員之科
技品位加給及技術津貼確係按月給付方式，復經中科院八十一年十一月三日（八一）
訓誠字第一六八七三號函致財政部台灣省北區國稅局，說明該院各類薪資扣繳所得稅
狀況，以其於年度開始即訂有各項研究計畫，並按照研究計畫逐月實施。各項研究計
畫除一般經費外，為勵科技人員竭盡心智參與研發工作，另編列研發人員研究補助
費及技術津貼。為便利作業，研發人員研究補助費係採按月發放方式，再經由成本歸
戶手續，回歸計畫預算內（研究補助費採個案給付，必將增加人力及作業之負擔，不
符經濟效益）等語。足見中科院給付非軍職員工之品位加給及技術津貼之所得，屬經
常性研究補助費給與，且依職級按月定額支給，為提供勞務所取得之報酬，核非免稅
之薪資所得，被告依法發單補徵稅款，於法並無不合。原告所引普通法院民事裁判之
見解對本院並無拘束力，亦無足採。次查：被告之初查稅款繳款書係於八十五年十二
月十五日（應為同年月二十八日）送達於原告服務機關之郵政信箱，有其服務機關之
收文章簽收為證，原告亦已據以申請復查，復查之原處分亦經原告本人蓋章簽收在案
，並已循序提起行政訴訟，原告主張稅款書未合法送達，核難採信。又原告係於八十
一年三月十四日辦理本件八十年度之所得稅申報，亦未逾五年之核課期間。末查：本
件所得稅既經被告於八十五年十一月廿九日核定依原告原申報之一般扣除額核計稅額
，原告以其配偶重大傷病花費鉅額醫藥費為由，要求變更適用列舉扣除方式以達節稅
之權利保障云云，核與行為時所得稅法施行細則第二十五條第二項規定不合，不應准
許。」等語為得心證之理由，並依行為時所得稅法第四條第八款、第十四條第一項第
三類及同法施行細則第二十五條第二項等規定駁回再審原告前程序之訴，其適用法規
洵屬正確。而原判決認中科院給付非軍職員工之品位加給及技術津貼之性質，為經常
性研究補助費給與，且按月按職級定額支給，核屬提供勞務取得之報酬為薪資所得，
乃係對於行為時所得稅法第十四條第一項第三類所定「薪資所得」範圍所為之解釋，
無適用法規錯誤之可言。又再審原告既有系爭薪資所得，即應依同法第七十一條規定
辦理綜合所得之結算申報，不因是否收受該所得之扣繳憑單而受影響。至再審原告對
於原繳款書送達是否合法、系爭所得稅是否已逾核課期間及再審被告應同意其改採列
舉扣除額之質疑或陳述，俱屬摭拾前程序業經主張而為原判決摒棄不採之陳詞，無再
予審酌之必要。綜上所述，再審原告泛謂原判決有行政訴訟法第二十八條之再審情形
，並非有據，所訴顯無理由，應予駁回。又兩造其餘訴辯事由，與判決結果無影響，
不復申論，併此明。
據上論結，本件再審之訴為無理由，爰依行政訴訟法第三十三條、民事訴訟法第五百
零二條第二項，判決如主文。
中    華    民    國     八十八      年      九      月      十六       日
                    行 政 法 院 第 一 庭
                                審 判 長 評  事      高  秀  真
                                         評  事      彭  鳳  至
                                         評  事      藍  獻  林
                                         評  事      黃  璽  君
                                         評  事      鄭  忠  仁
右  正  本  證  明  與  原  本  無  異
                                         法院書記官  邱  彰  德
中    華    民    國     八十八      年      九      月      二十       日
